臺灣士林地方法院交通事件裁定　　　 100年度交聲字第1113號
原處分機關　交通部公路總局臺北區監理所
異　議　人
即受處分人　林佳論
上列異議人即受處分人因違反道路交通管理處罰條例案件，對於
交通部公路總局臺北區監理所於民國100 年11月11日所為之處分
（原處分案號：北監自裁字第裁40-Z00000000號）聲明異議，本
院裁定如下：
    主      文
異議駁回。
    理      由
一、按汽車行駛高速公路及快速公路，不得在路肩上行駛，高速
    公路及快速公路交通管制規則第9 條第1 項第2 款定有明文
    。又汽車行駛於高速公路、快速公路或設站管制之道路，不
    遵使用限制、禁止、行車管制及管理事項之管制規則而未依
    規定使用路肩者，處汽車駕駛人新臺幣（下同）3,000 元以
    上6,000 元以下罰鍰，並記違規點數1 點，道路交通管理處
    罰條例第33條第1 項第9 款及第63條第1 項第1 款亦有明文
    。
二、交通部公路總局臺北區監理所（下稱原處分機關）原處分意
    旨略以：異議人即受處分人林佳論（下稱異議人）駕駛車牌
    號碼8969-VC 號自用一般小客車（下稱系爭車輛），於民國
    10 0年8 月7 日12時1 分許，行經國道一號北上22.5公里處
    （濱江出口匝道）行駛路肩違規，經民眾現場目睹該車違規
    ，以科學儀器取得證據資料向內政部警政署國道公路警察局
    第一警察隊（下稱原舉發單位）提出檢舉後，以內政部警政
    署國道公路警察局100 年8 月19日公警局交字第Z00000000
    號舉發違反道路交通管理事件通知單（下稱系爭舉發通知單
    ）逕行舉發，原處分機關爰依道路交通管理處罰條例第33條
    第1 項第9 款、第63條第1 項第1 款（裁決書漏引第1 款，
    應予補充）之規定，裁處罰鍰4,000 元，並記違規點數1點
    等語。
三、異議意旨略以：伊駕駛系爭車輛，於100 年8 月7 日在高速
    公路國道1 號北上濱江交流道，為禮讓路後方之救護車，而
    不慎行駛路肩違規，此乃因當日車量繁多，救護車又正在系
    爭車輛後方鳴笛，伊一時心急反應將車輛切出路肩，暫時讓
    路，非刻意違規，且交流道車流量甚大，救護車要行駛路肩
    有時也會被車輛擋住，懇請明鑒予以適法之處分云云。
四、經查：
  (一)異議人於上開時間駕駛系爭車輛行經違規地點，為異議人所
    不爭執，經民眾以科學儀器採證結果，為警逕行舉發前開行
    駛路肩違規之事實，有系爭舉發通知單暨採證照片1 幀在卷
    可稽（見本院卷第17頁至第18頁）。且依卷內違規採證照片
    所示，其駕車行駛路肩時，亦無濃霧、濃煙、強風、大雨或
    其他致能見度甚低、嚴重影響行車安全等天候不佳狀況，不
    符高速公路及快速公路交通管制規則所定例外得使用路肩之
    情形，故異議人仍須依規定行駛，是異議人於上開時、地，
    駕駛系爭車輛行駛路肩之事實，堪予認定，應無違誤。
  (二)異議人固辯稱違規當天系爭汽車後方有救護車鳴笛，伊一時
    心急反應將車輛切出路肩讓路，非刻意違規，且交流道車輛
    繁多，救護車行駛路肩有時也會被車輛擋住云云。惟查，10
    0 年8 月7 日12時1 分許國道1 號北上22.5公里處之路況，
    當時車流順暢，有交通部臺灣區○道○○○路局北區工程處
    100 年12月22日北交管交字第1005007380號函1 紙在卷可證
    （見本院卷第20頁），且異議人於上開時間行駛路肩違規之
    際，並無救護車行經該違規路段，亦有原舉發單位100 年12
    月16日公警一交字第100 0108619 號函1 份附卷可憑（見本
    院卷第16頁），足認異議人行駛路肩之際，該路段車流順暢
    且無救護車鳴笛行經，異議人並無行駛路肩之可免責事由，
    異議人前開所辯，乃係卸責之詞，甚難信實。又高速公路設
    置路肩，本即供緊急事故之救援使用，係屬維護公共利益所
    必要，況依高速公路及快速公路交通管制規則第9 條第2 項
    之規定，本即可因執行救護任務於高速公路或快速道路上行
    駛路肩而不受限制，自無於一般車道上受限行駛之虞，縱有
    車流不順暢之情形，衡諸常情，亦應為行駛路肩之車輛讓道
    予救護車優先通行，則異議人辯稱一時心急反以行駛路肩之
    方式禮讓路救護車云云，顯屬無稽，並無足取。
五、綜上所述，本件事證明確，異議人行駛路肩違規事實，洵堪
    認定，舉發機關依法逕行舉發、原處分機關依道路交通管理
    處罰條例第33條第1項第9款、第63條第1項第1款之規定，裁
    處4,000元之罰鍰，並記違規點數1點，並無不當，從而，本
    件異議為無理由，應予駁回。
據上論斷，應依道路交通管理處罰條例第87 條第2項，道路交通
事件處理辦法第18條，裁定如主文。
中    華    民    國  100     年    12    月    28    日
                  交通法庭法  官  黃怡瑜
以上正本證明與原本無異
如不服本裁定應於送達後5日內向本院提出抗告狀
                          書記官  傅國軒
中    華    民    國  100     年    12    月    29    日